臺灣苗栗地方法院民事裁定　　　　　　100年度消債聲字第1號
債　務　人　周金坤
債　權　人　台北富邦商業銀行股份有限公司
法定代理人　韓蔚廷
債　權　人　澳商澳盛銀行集團股份有限公司台北分公司
法定代理人　經天瑞
債　權　人　渣打國際商業銀行股份有限公司
法定代理人　曾璟璇
債　權　人　豐(台灣)商業銀行股份有限公司
法定代理人　李鐘培
債　權　人　永豐商業銀行股份有限公司
法定代理人　邱正雄
代　理　人　王光民
債　權　人　萬泰商業銀行股份有限公司
法定代理人　盧正昕
代　理　人　莊政文
債　權　人　新加坡商星展銀行股份有限公司
法定代理人　陳亮丞
債　權　人　台新國際商業銀行股份有限公司
法定代理人　吳東亮
債　權　人　大眾商業銀行股份有限公司
法定代理人　陳建平
代　理　人　陳眉秀
債　權　人　日盛國際商業銀行股份有限公司
法定代理人　楊智光
上列當事人間因消費者債務清理條例事件，債務人聲請清算，經
本院裁定准予清算，並同時裁定終止清算程序後，本院裁定如下
：
    主  文
債務人周金坤不免責。
    理  由
一、按法院為終止或終結清算程序之裁定確定後，除別有規定外
    ，應以裁定免除債務人之債務；惟按債務人因浪費、賭博或
    其他投機行為，致財產顯然減少或負擔過重之債務，而生開
    始清算之原因者，法院應為不免責裁定，消費者債務清理條
    例（下稱消債條例）第132 條、第134 條第4 款分別定有明
    文。又所謂浪費或投機行為，係指債務人於顯見其經濟狀況
    不佳之情形下，猶恣意揮霍奢侈，生活支出超過個人收入所
    應支出之程度，或心存僥倖投機，冀以一時之小投資以博取
    大利益，致負擔更大債務，則其於清算之原因有可歸責性，
    自有加以制止之必要，尚不宜使之免責。而有無浪費或投機
    行為，端視債務人從事該行為時，有無預定收入及還款能力
    ，或詳實之償還計畫而定。
二、本件債務人聲請清算事件，前經本院民國99年度消債清字第
    5 號裁定開始清算程序並同時終止確定在案，依據前揭規定
    ，本院應依職權為債務人免責或不免責之裁定。經查：
（一）本件裁定開始清算程序後，因債務人財產不足以清償消債
      條例第108 條所定費用及債務，本院依職權同時裁定終止
      清算程序，故債權人於前揭清算程序中未獲分文分配。又
      債務人於93及94年度之薪資所得分別為新臺幣（下同）38
      4,874 元及375,850 元，此有本院依職權調閱債務人之稅
      務電子閘門資料查詢表（見本院卷第61至62頁）在卷可憑
      。惟查債權人所提出之消費明細資料，其負債之原因多係
      以現金卡或信用卡借款之消費所致，93年間積欠各銀行借
      款金額至少為1,136,000 元（渣打200,000 元＋萬泰27,0
      00元＋大眾37,000元＋富邦252,000 元＋台新289,000 元
      ＋澳盛131,000 元＋日盛200,000 元＝1,136,000 元），
      94年間向銀行借款之金額則為286,500 元（萬泰92,000元
      ＋大眾28,500元＋澳商澳盛60,000元＋台新106,000 元＝
      286,500元），合計1,422,500 元（1,136,000 元＋286,5
      00元＝1,422,500 元，詳見附表），而債務人現總負債則
      為1,630,234 元，此為債務人聲請清算時自承在卷（見本
      院99年度消債清字第5 號卷第5 頁），準此，可知債務人
      所負債務絕大部分為93年及94年間大量使用現金卡及信用
      卡消費所致，應非為支應日常生活所為之必要性花費。再
      者，債務人雖謂配偶罹患子宮肌瘤需住院開刀之醫療費云
      云（見本院99年度消債清字第5 號卷第107 頁），惟經本
      院通知債務人就其配偶罹患子宮肌瘤之時點及所花費之醫
      療費用表示意見，債務人業於100 年3 月24日收受本院通
      知（見本院卷第64頁），然迄未補正或提供憑證以實其說
      ，本院難以審酌債務人前開所稱是否屬實，及有無因此增
      加生活開銷或影響其清償能力，而有不可歸責之原因之存
      在。
（二）再者，債務人陳稱其向上開各銀行高額借貸之原因，係生
      活開銷、以債養債所致（見本院99消債清字第5 號卷第10
      至12頁），然其所稱倘係屬實，其借款金額應有大部分係
      用以償還其他銀行之借款，債務累積應僅為循環利息及違
      約金，惟從債務人自93及94年之2 年間，即累積至少1,42
      2,500 元之債務可知，其借款主要用途應非用於還款，否
      則應不致於短短不到2 年時間，債務累積如此迅速。復參
      以債務人均係刷卡消費或預借現金使用，顯見債務人並無
      充分之收入以償付其所消費卡款或借款，其自93年起即明
      知單憑一己之力實無法償付借款，則於此經濟窘迫之情形
      下，債務人更應撙節其消費，避免非必要支出；然其仍恣
      意以信用卡或現金卡舉債度日，堪認係因奢侈、浪費之行
      為而導致負擔過重之債務。
（三）末查，經本院徵詢全體債權人關於債務人應否免責之意見
      後，債權人澳商澳盛銀行、渣打國際商業銀行、台灣新光
      商業銀行、板信商業銀行、遠東國際商業銀行、玉山商業
      銀行、萬泰商業銀行、中國信託商業銀行、玉山商業銀行
      、台新國際商業銀行、大眾商業銀行均未為同意之表示，
      故本件並無普通債權人全體同意債務人免責之情形；而本
      件清算事件普通債權人未曾受償分文，債務人前開浪費之
      情節實難謂輕微，是自應對債務人為不予免責之裁定。
三、綜上所述，本件債務人雖經清算並已終止，惟債務人經本院
    之通知，並未舉證證明其借款之用途，足認債務人係因奢侈
    、浪費之行為而導致負擔過重之債務，並非基於其生活所必
    要，對於開始清算之原因具有可歸責性，核與消費者債務清
    理條例第134 條第4 款所定之不免責事由相符；此外，債務
    人之債權銀行亦均已具狀表示不同意本件之免責，揆諸前揭
    法條規定，自不應准債務人予以免責，爰依首揭法條，裁定
    如主文。
中    華    民    國   100    年    5     月    31    日
                      民事庭法  官  邱光吾
以上正本係照原本作成。
如不服本裁定應於裁定送達後10日內向本院提出抗告狀，並繳納
抗告裁判費新臺幣1,000 元。
                            書記官  孔秀蓮
中    華    民    國   100    年    6     月    1     日
附表：
┌────┬────┬─────┬──────────────┐
│債務人欠│債權銀行│積欠債務  │資料來源                    │
│款年度及│        │（新臺幣）│                            │
│該年度欠│        │          │                            │
│款總額  │        │          │                            │
├────┼────┼─────┼──────────────┤
│93年（  │富邦銀行│252,000元 │99消債清字第5 號卷第81頁    │
│1,136,  ├────┼─────┼──────────────┤
│000 元）│澳盛銀行│131,000元 │99消債清字第5 號卷第118 頁  │
│        ├────┼─────┼──────────────┤
│        │渣打銀行│200,000元 │本院卷第26頁                │
│        ├────┼─────┼──────────────┤
│        │萬泰銀行│27,000元  │99消債清字第5 號卷第67頁    │
│        ├────┼─────┼──────────────┤
│        │大眾銀行│37,000元  │99消債清字第5號卷第100頁    │
│        ├────┼─────┼──────────────┤
│        │台新銀行│289,000元 │99消債清字第5 號卷第45頁背面│
│        ├────┼─────┼──────────────┤
│        │日盛銀行│200,000 元│99消債清字第5號卷第104頁    │
├────┼────┼─────┼──────────────┤
│94年（  │澳盛銀行│60,000元  │99消債清字第5 號卷第118 頁  │
│286,500 ├────┼─────┼──────────────┤
│元）    │萬泰銀行│92,000元  │99消債清字第5 號卷第67頁    │
│        ├────┼─────┼──────────────┤
│        │大眾銀行│28,500元  │99消債清字第5號卷第100頁    │
│        ├────┼─────┼──────────────┤
│        │台新銀行│106,000 元│99消債清字第5 號卷第45頁背面│
└────┴────┴─────┴──────────────┘